臺灣高雄地方法院刑事判決　　　　　　　　　　　　　　九十年度易字第八八二號
　　公　訴　人　臺灣高雄地方法院檢察署檢察官
　　被　　　告　己　○
　　選任辯護人　林復華律師
　　　　　　　　吳文豐律師
被告等因偽造文書案件，經檢察官提起公訴（九十年度偵字第一四一三號），本院判
決如左：
    主  文
己○共同行使明知為不實之事項，而使公務員登載於職務上所掌之公文書，足以生損
害於公眾及他人，處有期徒刑月，如易科罰金，以佰元折算壹日。緩刑貳年。
    事  實
一、己○與陳宏恩（原名丙○○，於八十九年九月間改名，另行發佈通緝中，待緝獲
    後另結）為朋友關係。因陳宏恩於民國八十三年九月十二日與其妻戊○○離婚，
    並為離婚前戊○○出售高雄市○○○路一九０號房地（所有人名義為戊○○）及
    離婚後贍養費事，與戊○○發生爭執，陳宏恩認其於八十三年十一月三日以其名
    義購買之座落高雄市○○區○○段一三九○號土地及其上二四三○號建物（門牌
    號碼：高雄市苓雅區○○○路五十九號六樓），可能遭戊○○以夫妻共同財產分
    享，或以請求贍養費之名求償，竟與己○共同基於行使使公務員登載不實之犯意
    聯絡，約定以假買賣方式，將前開房地以新台幣（以下同）六百五十萬元出售予
    己○。己○乃於八十四年一月間，出面委託在高雄市○○區○○路八十五號執業
    之不知情代書甲○○辦理相關買賣公證及過戶事宜，而於同年月二十日書立不動
    產買賣契約書。甲○○乃依陳宏恩、己○之囑託，於同年月二十七日代理丙○○
    、己○二人，將已填妥之土地建築改良物買賣所有權移轉契約書持向本院公證處
    辦理買賣契約之公證（本院八十四年度公字第一００二號案），而使本院公證處
    承辦人員將此不實之買賣事項登載於職務所掌之公文書，足以生損害於法院公證
    處辦理公證事項之正確性；再於同年二月八日持陳宏恩、己○所交付之土地所有
    權狀、印鑑證明書、印鑑章等證件、已填妥之土地買賣登記申請書等資料及前開
    登載之不實之公證書，憑以向高雄市政府地政處新興地政事務所行使，辦理所有
    權移轉登記事宜，致該管承辦登記事宜公務人員不查而登載於職務上所掌管之公
    文書上，足生損害於地政機關管理地政事宜之正確性暨公信力。
二、案經陳宏恩之債權人丁○○告發台灣高雄地方法院檢察署檢察官偵查起訴。
    理  由
一、訊據被告己○固坦承曾委由代書甲○○辦理被告陳宏恩所有座落高雄市○○區○○段一三九○號土地及其上二四三○號建物（門牌號碼：高雄市苓雅區○○○路
    五十九號六樓）之買賣公證及過戶事宜，惟矢口否認有使公務員登載不實之犯行
    ，辯稱：「本件買賣是真的，有給陳宏恩三百萬元。後來將房子租給陳宏恩的哥
    哥乙○○，來抵伊欠乙○○的二百萬元」云云。然查：
  (一)、陳宏恩雖於八十九年九月二十二日、十一月八日偵訊時供稱：「為避免前妻戊○○申請夫妻共同財產，害怕戊○○分享夫妻財產，才將四維一路房地以假買
      賣出售給己○，但實際上沒有金錢上支出」等語在卷，惟於本院審理中則翻異
      前供，改稱確有買賣情事等語，且本件房地係於其與戊○○離婚後始行購入，
      已非屬夫妻財產，豈有害怕戊○○分享之必要，陳宏恩於偵訊之供述，似有重
      大瑕疵可指。然陳宏恩前開前後不符之供述，何者為可採，仍應審究全部事證
      ，始能得其真實，自非僅以其翻異前供，即認其偵訊之供述為偽。
  (二)、陳宏恩於八十三年九月十二日與證人戊○○離婚前，已因戊○○未得其同意出
      售戊○○名義之高雄市○○○路一九０號房地而爭訟，其後於離婚後，又因贍
      養費事起爭執，陳宏恩並因此給付戊○○五十萬元贍養費，此業經陳宏恩供述
      、證人戊○○於九十年七月十三日證述明確，則陳宏恩前開「害怕戊○○分享
      夫妻財產」等語，真意應係在前開四維一路房地爭訟、贍養費爭執中，害怕證
      人戊○○就本件房地有所主張，非單純為夫妻財產制之問題。且由陳宏恩翻異
      前供後改稱：「因後來己○反悔不買，為避免己○追討三百五十萬元本票一事
      ，才於偵訊中說是假買賣，看能不能不用還這三百五十萬元。多出來的五十萬
      元，算是給己○的利息」云云；然衡情，不動產買賣價金較一般交易為高，當
      事人亦較為慎重，豈有於完成移轉登記後，始以買賣價金過高反悔不買之理，
      又如被告己○前開將本件房地出租予陳宏恩之兄乙○○之供述為真，其既已使
      用本件房地而受有利益，陳宏恩又何須在非可歸責於己、被告己○毀約情況下
      ，再支付五十萬元利息與被告己○，顯見陳宏恩翻異前供後之辯解與事理有違
      。
  (三)、被告己○就本件房地買賣雖一再辯稱為真實，然其與陳宏恩就價金中三百萬元
      部分交付之情形，則有以下不同之供述及不合理之處：就訂金五十萬元部分
      ：陳宏恩於九十年四月四日本院審理時供稱係於八十三年十二月三十一日收受
      被告己○所交付之現金，並提其在高雄第一信用合作社0000000000
      00號帳戶存摺影本為證，然與被告己○同日所稱係於八十四年二月三日自其
      夫吳宏朋在華南商業銀行博愛分行000000000000號帳戶匯款至陳
      宏恩帳戶、或於同日又改供稱此五十萬元係現金均有不合，且被告己○前開供
      述，亦與吳宏朋自前開帳戶轉帳支出（ＴＷ）入吳宏朋在同家銀行00000
      0000號帳戶，再於八十四年二月三日本交提回（ＫＷ，即該帳戶開立之支
      票已兌現之意）五十萬元，實係支付吳宏朋所開立八十四年二月三日、票面金
      額為五十萬元之支票票款，其後存入陳宏恩之前開帳戶不符，此有華南商業銀
      行博愛分行九十一年二月五日、五月九日函及支票影本在卷可憑，又與卷附本
      件買賣不動產買賣契約書所載八十四年一月二十日收受訂金五十萬元不符，復
      有違於買賣契約書書立時始給付訂金之慣例，則被告己○與陳宏恩所稱之五十
      萬元，是否真為本件房地買賣之訂金，即非無疑。就契約書所載八十四年一
      月二十六日一百萬元、同年二月十日六十萬元、同年二月十三日九十萬元部分
      ：被告己○與陳宏恩固均提出前開帳戶，以證明吳宏朋帳戶曾於八十四年二月
      七日、十日、十三日本交提回一百萬元、六十萬元、九十萬元，陳宏恩帳戶於
      同前日期轉入同前金額。然八十四年二月七日一百萬元部分，與前開買賣契約
      書所載於八十四年一月二十六日交付一百萬元不合，陳宏恩雖辯稱係被告己○
      原交付發票日為八十四年一月二十六日一百萬元之吳宏朋支票，因其後無法兌
      現，始以八十四年二月七日同面額之支票換回，惟被告己○竟對此特殊之事由
      ，於偵審中從未提及，則陳宏恩前開辯解是否可信，已屬有疑。又陳宏恩曾於
      本件買賣契約書訂定前之八十三年五月十二日、七月二十五日、七月二十九日
      、八月五日、八月九日、十月十一日、十月十八日、十月二十八日，分別兌領
      吳宏朋開立之票面金額五十萬元、二百萬元、一百八十萬元、二百萬元、一百
      萬元、一百萬元、五十萬元、六十萬元之支票，此有前開銀行函文及支票影本
      可按，顯見陳宏恩與吳宏朋間素有支票往來，復參酌前開之支付不實情形，
  顯難認前開三張支票確為供支付本件房地價款之用。
  (四)、陳宏恩於八十九年九月二十二日偵訊時供稱：前開房地移轉登記予被告己○後
      ，仍由其居住等語，惟被告己○則辯稱：係於八十七年間出租予乙○○，以抵
      充先前積欠乙○○之二百萬元債務云云，並提出八十九年之租約為證，且證人
      乙○○亦於九十年四月四日到庭作證附合被告己○之說。然被告己○與乙○○
      間所謂高達二百萬元借貸，竟無任何借據或票據可佐，是否為真，已非無疑；
      且其二人就八十九年租約書寫地點，被告己○稱：係在前開四維一路處書立等
      語，證人乙○○則稱：租約係在其位於中正一路之辦公室內自行書立等語，二
      人所述亦有不合；又被告己○供稱係為讓其與證人乙○○間債務清楚，乃有書
      立八十九年租約之舉，然就高達二百萬元債務部分，卻無任何憑證可佐，八十
      七、八十八年、九十年間與證人乙○○之租約亦付諸闕如，此與事理有違；再
      者，經本院函請高雄市政府警察局苓雅分局查訪前開四維一路處現由何人住居
      ，經該分局於九十年五月二十日函覆稱：屋主為陳永祥（即陳宏恩之兄）、現
      住人為郭慧貞（即陳宏恩之母）、乙○○，此有該函文在卷可憑，而此三人均
      為陳宏恩為至親，益足認前開房地雖移轉登記為被告己○名義，實際仍由陳宏
      恩使用。是證人乙○○之證述為迴護被告己○之詞，不足採信，應認陳宏恩前
      開供述，實符事實。
  (五)、本件買賣之公證、過戶等事宜，由代書甲○○受陳宏恩、己○之託辦理，此業
      據證人甲○○於八十九年十一月八日偵訊中證述明確，並有高雄市政府地政處
      新興地政事務所九十年三月九日函及所附不動產買賣契約書、土地登記申請書
      、土地建築改良物買賣所有權移轉契約書、公證書及前開房地所有權狀等在卷
      可憑，又前開房地所有權確於八十四年二月九日由陳宏恩移轉登記予己○，此
      亦有土地及建物登記謄本在卷可資佐證。
  是綜上所述，陳宏恩於偵訊中之自白與事實相符，應屬可信，被告己○否認犯行，
  屬圖卸刑責之詞。本件事證已明，被告己○犯行洵堪認定。
二、核被告己○所為，係犯刑法第二百十六條、第二百十四條之行使使公務員登載不
    實罪，公訴人認僅犯同法第二百十四條之罪，尚有未洽，起訴法條應予變更。被
    告己○與陳宏恩間，就前開犯行，有犯意聯絡及行為分擔，為共同正犯。被告己○利用不知情之甲○○犯罪，為間接正犯。又被告己○二次明知為不實之事項，
    矇使本院公證處、前開地政事務所以買賣為由，將前開房地所有權移轉之不實事
    項，登載於公證書及土地及建物登記簿上之使公務員登載不實罪之低度行為，應
    為以公證書向前開地政事務所行使辦理所有權移轉登記之行使使公務員登載不實
    罪之高度行為所吸收，不另論罪。爰審酌被告己○配合陳宏恩製造假買賣，妨害
    公證、地政業務之正確性，且犯後一再飾詞狡辯，惟其犯罪情節較陳宏恩輕，及
    其犯罪之手段、所生危害等一切情狀，量處如主文所示之刑，並諭知易科罰金之
    折算標準。又被告己○前未曾受有期徒刑以上刑之宣告，此有台灣高等法院被告
    全國前案紀錄表、台灣高雄地方法院檢察署刑案資料查註紀錄表附卷可稽，其因
    一時失慮，偶罹刑典，經此偵、審程序及刑之宣告後，應知所警惕而無再犯之虞
    ，本院認上開宣告之刑以暫不執行為適當，予以宣告緩刑三年，以啟自新。至於
    被告己○犯罪後，刑法第四十一條雖於九十年一月十日修正公布，惟被告己○所
    犯之罪，於該法條修正前，如受六月以下有期徒刑或拘役之宣告，依修正前刑法
    第四十一條規定，亦應並諭知易科罰金之折算標準，顯無新舊法比較、從新從輕
    之問題，自無刑法第二條第一項之適用，附此說明。
三、公訴人雖未就被告己○委由不知情之甲○○於八十四年一月二十七日，持前開房
    地買賣契約書向本院公證處辦理買賣契約書之公證（八十四年度公字第一００二
    號案），及其後持該登載不實之公證書於八十四年二月八日向高雄市政府地政處
    新興地政事務所行使，辦理所有權移轉登記事宜之犯行提起公訴，惟經本院依職
    權審理得知，復與已提起公訴部分有高低度行為吸收關係，本院自得併予審理，
    附此說明。
據上論斷，應依刑事訴訟法第二百九十九條第一項前段、第三百條，刑法第二十八條
、第二百十六條、第二百十四條、第四十一條第一項、第七十四條第一款，罰金罰鍰
提高標準條例第一條前段、第二條，判決如主文。
中      華      民      國    九十一    年      六      月      十      日
                                  臺灣高雄地方法院刑事第一庭
                                        法  官  曾  逸  誠
右正本證明與原本無異。
如不服本判決，應於判決送達後十日內，向本院提出上訴狀。
                                        書記官  張  金  蘭
中    華    民    國      九十一      年      六      月      十四      日
附錄法條：
刑法第二百十四條：
明知為不實之事項，而使公務員登載於職務上所掌之公文書，足以生損害於公眾或他
人者，處三年以下有期徒刑、拘役或五百元以下罰金。
刑法第二百十六條：
行使第二百十條至第二百十五條之文書者，依偽造、變造文書或登載不實事項或使登
載不實事項之規定處斷。
